【裁判字號】    97,訴,556
【裁判日期】    980114
【裁判案由】    返還買賣價金等
【裁判全文】
臺灣板橋地方法院民事判決               97年度訴字第556號
原      告  甲○○
訴訟代理人  己○○
            吳嘉榮律師
複  代理人  商桓朧律師
            鄭淑燕律師
被      告  丙○○
兼  上被告  戊○○
訴訟代理人              號
                        樓
被      告  乙○○
            丁○○
上列當事人間請求返還買賣價金等事件，本院於民國97年12月24
日言詞辯論終結，判決如下：
    主  文
被告丙○○、戊○○、乙○○各應給付原告新臺幣肆拾萬元，及
自民國九十七年三月二十六日起至清償日止，按年息百分之五計
算之利息。
被告丁○○應給付原告新臺幣陸拾萬元，及自民國九十七年三月
二十六日起至清償日止，按年息百分之五計算之利息。
訴訟費用由被告丙○○、戊○○、乙○○各負擔九分之二，被告
丁○○負擔三分之一。
本判決於原告各以新臺幣拾肆萬元為被告丙○○、戊○○、乙○○供擔保後，另以新臺幣貳拾萬元為被告丁○○供擔保後，得假
執行；但被告丙○○、戊○○、乙○○如各以新臺幣肆拾萬元為
原告預供擔保，被告丁○○如以新臺幣陸拾萬元為原告預供擔保
，得免為假執行。
    事實及理由
壹、程序部分
一、按訴狀送達後，原告不得將原訴變更或追加他訴，民事訴訟
    法第255 條第1 項前段定有明文。同條第3 款復規定擴張或
    減縮應受判決事項之聲明者，不在此限。本件原告於起訴之
    初，聲明：被告丙○○、乙○○、戊○○各應給付原告新臺
    幣（下同）40萬元，被告丁○○應給付原告60萬元，及自起
    訴狀繕本送達翌日起至清償日止按年息5%計算之利息。嗣後
    變更聲明為：被告丙○○、乙○○、戊○○各應給付原告40
    萬元，被告丁○○應給付原告60萬元，及自起訴狀繕本送達
    最後被告（即民國97年3 月25日）之翌日起至清償日止按年
    息5%計算之利息（見本院97年7 月15日言詞辯論筆錄），核
    屬聲明之減縮，自屬合法，應予准許。
二、被告乙○○未於言詞辯論期日到場，核無民事訴訟法第386
    條列各款情形，爰依原告之聲請，由其一造辯論而為判決。
貳、實體部分
一、原告主張：緣系爭坐落台北縣新莊市○○段401-1 地號、面
    積1.2 平方公尺土地（下稱系爭土地）原為被告丙○○、乙○○、丁○○及戊○○等4 人共有，被告於93年10月13日各
    按渠等共有權利以40萬元計價後，再以總價160 萬元將系爭
    土地出賣予原告，兩造買賣契約第3 條約定，原告應於簽約
    時給付被告80萬元，另尾款80萬元則於所有權移轉登記完竣
    3 日內一次付清。第5 條約定被告於受領尾款時，應將系爭
    土地移交原告管理使用。第11條復約定如被告違約時除願將
    已收價款退還原告外，另備同額款項交給原告作為違約金，
    並解除契約。原告向被告買賣系爭土地後，除依上開買賣契
    約第3 條約定給付買賣價金160 萬元予被告等人外，另就系
    爭土地上之建物，再給付拆除費20萬元予被告丁○○，豈料
    ，被告等人於受領買賣價金及拆除費後，竟拒絕將系爭土地
    交付予原告管理使用，致使原告合併毗鄰地建築之事務無法
    進行，權益損失至鉅。原告於95年2 月7 日分別以存證信函
    催被告履行點交義務，被告等均置之不理；原告再於95 年3
    月8 日以存證信函表示解除上開買賣契約，惟被告戊○○竟
    拒絕受領上開存證信函，連同被告丙○○、丁○○及乙○○
    亦拒絕返還買賣價金，自原告最後催告迄今已逾1 年有餘，
    足見被告等人毫無履約之誠意，特以本起訴狀之送達為解除
    兩造間就系爭土地買賣契約之表示。並依民法第259 條2 款
    規定及上開買賣契約第11條約定，請求被告等人返還買賣價
    金及拆除費。併為聲明：被告丙○○、戊○○、乙○○各應
    給付原告40萬元，被告丁○○應給付原告60萬元，及自起訴
    狀繕本送達最後被告之翌日起至清償日止，按年息5%計算之
    利息。
二、被告乙○○雖未於言詞辯論期日到場，惟被告乙○○與被告
    丙○○、戊○○、丁○○等人共同提出答辯狀辯稱：原告於
    93年間因土地合建事宜向被告洽購系爭畸零之土地，因被告
    丁○○要求加價20萬元，原告亦表示同意，該20萬元在買賣
    合約上以補貼丁○○作為出售土地之地上物拆除費用之名義
    付款。兩造在簽訂買賣契約時已講明被告只將產權出售予原
    告，不負責點交，否則原告怎會在土地未點交前即全部付清
    款項，並立即辦理過戶？被告丁○○復以：系爭土地上之建
    物拆除不是伊等的責任，伊等只負責把土地移轉給原告，建
    物的拆除是原告的事，況且當初是原告不願意拆除等語置辯
    。併為聲明：原告之訴及假執行之聲請均駁回。如受不利之
    判決，願供擔保請准宣告免為假執行。
三、本院之判斷：
    兩造於93年10月13日就系爭土地定有買賣契約，約定買賣價
    金為160 萬元，另約定原告再給付20萬元與被告丁○○，原
    告業已給付上開款項，系爭土地亦已辦理過戶登記予原告，
    以及系爭土地上現有第三人蓋有建物占有使用中等情，為兩
    造所不爭執，並有原告提出之土地登記謄本、不動產買賣契
    約書、支票等在卷為證（見本院卷第6-18頁），均堪信為真
    實。本件應審究之爭點厥為：(一)原告另再給付20萬元與被告
    丁○○，係補貼其拆除地上物之費用？或係同意被告丁○○
    個人之要求加價？(二)系爭土地上之建物拆除係原告或被告之
    義務？(三)原告依民法第259 條第2 款及系爭買賣契約第11條
    約定解除買賣契約有無理由，茲論述如下：
（一）證人庚○○即承辦本件買賣契約之地政士於本院具結證稱
      ：「（問：在契約書最後面加註補貼被告丁○○20萬之內
      容，何人所寫？是否為簽約當時所加註？）我是照雙方講
      的寫上去，也寫收據讓雙方簽，表示被告丁○○有收到該
      張支票。我現在仔細回想，這個加註內容到底是簽約當時
      所寫，或事後再加上去，我不是很確定。」、「我就是照
      雙方所講的意思寫上去，應該是土地上有地上物，要請對
      方拆除」、「因為是賣方向買方收取20萬元的支票，所以
      只有在買方的那份買賣契約書上寫加註的內容，賣方那份
      契約書沒有記載。寫該條加註內容，有類似收據的意思。
      」、「（問：雙方有無何人提到上述所加註之內容是因為
      丁○○覺得價金太少，希望買方多付一些的原因？）沒有
      」等語（見本院卷第111-113 頁97年11月19日言詞辯論筆
      錄），足見原告另再給付20萬元與被告丁○○，確係補貼
      其拆除系爭土地地上物之費用，被告丁○○辯稱：該20萬
      元係原告同意其要求加價，在買賣合約上以補貼丁○○作
      為出售土地之地上物拆除費用之名義付款云云，尚難認與
      事實相符。
（二）系爭土地之買賣契約書第4 條約定：「乙方於第三條(一)項
      收款時，應備本件不動產有關憑證及過戶需要證件交給甲
      方，並會同甲方辦理過戶登記手續。」，第5 條約定「乙
      方於第三條(二)項收款時，應將本件標的物移交甲方管理使
      用。」，此有上開不動產買賣契約書在卷為憑，足見被告
      除了將系爭土地辦理過戶登記予原告之外，尚有將系爭土
      地移交原告管理使用之義務，被告辯稱：兩造在簽訂買賣
      契約時已講明被告只將產權出售予原告，不負責點交云云
      ，已為原告所否認，且並未提出任何證據加以佐證，自難
      採信為真實，堪認被告除了將系爭土地移轉登記予原告之
      外，尚有將系爭土地點交予原告之義務。再參以原告復補
      貼20萬元予被告丁○○作為拆除地上物之費用，已如前述
      ，可見原告主張被告應有義務將系爭土地上之地上物拆除
      後將系爭土地點交予原告一節，堪認有據。
（三）既然被告有義務將系爭土地上之地上物拆除後將系爭土地
      點交予原告，而原告復於95年2 月7 日寄發存證信函催告
      被告限期履行，被告仍未履行，有存證信函、送達回執等
      在卷為憑（見本院卷第19-23 頁），被告自有違約情事，
      故原告主張依系爭不動產買賣契約書第11條約定解除系爭
      買賣契約，應屬有據。
五、按契約解除時，當事人雙方回復原狀之義務，除法律另有規
    定或契約另有訂定外，依左列之規定：「一由他方所受領之
    給付物，應返還之。二受領之給付為金錢者，應附加自受領
    時起之利息償還之。...... 」 民法第259 條第1 款、第2
    款定有明文。本件系爭買賣契約既經原告合法解除，則原告
    起訴請求被告丙○○、戊○○、乙○○各返還價金40萬元，
    被告丁○○返還價金60萬元，並附加自起訴狀繕本送達最後
    被告之翌日即97年3 月26日起至清償日止，按年息5%計算之
    利息，即有理由，應予准許。
六、本院判命被告丙○○、戊○○、乙○○給付之金額未逾50萬
    元，爰依職權宣告假執行，另兩造陳明願供擔保聲請宣告假
    執行（原告就被告丁○○部分）或免為假執行，經核均與規
    定相符，爰分別酌定相當之擔保金額予以宣告。
七、本件判決事證基礎已臻明確，兩造其餘主張、陳述及所提證
    據，暨攻擊、防禦方法，經本院審酌後，認與判決結果已無
    影響，爰不再一一論述，併予敘明。
八、訴訟費用負擔之依據：民事訴訟法第78條。
中    華    民    國    98    年    1     月    14    日
                  民事第二庭    法  官  連育群
以上正本係照原本作成
如對本判決上訴，須於判決送達後20日內向本院提出上訴狀
中    華    民    國    98    年    1     月    14    日
                            書記官  蕭佩宜


司法院資訊處製作；財團法人民間司法改革基金會備份。
